臺灣高等法院臺中分院刑事判決
110年度上訴字第1265號
上  訴  人  臺灣南投地方檢察署檢察官 
被      告  謝依辰




            沈建宏



上列上訴人因被告等傷害等案件，不服臺灣南投地方法院109年
度訴字第216號中華民國110年1月13日第一審判決（起訴案號：
臺灣南投地方檢察署109年度偵字第584號），提起上訴，本院判
決如下：
    主  文
上訴駁回。
    犯罪事實
一、謝依辰、沈建宏為追討黃秋華積欠自己之債務，謝依辰先於
    民國109年1月24日上午8時許，搭乘由張育晨（所犯共同犯
    傷害罪、共同犯剝奪他人行動自由罪，業經原審分別判處拘
    役30日、20日，應執行拘役40日，如易科罰金，均以新臺幣
    1000元折算1日，經提起上訴後，目前由本院審理中）駕駛
    之車牌號碼000-0000號自用小客車至黃秋華位在南投縣○○鄉
    ○○路000號住處前，同時沈建宏亦駕駛車牌號碼0000-00號自
    用小客車至黃秋華住處前會合，經黃秋華之○○○○開門，謝依
    辰、沈建宏便進入黃秋華房間內並要求黃秋華前往臺中市商
    討債務問題，經黃秋華拒絕前往臺中市後，謝依辰、沈建宏
    遂共同基於傷害及剝奪他人行動自由之犯意聯絡，先由謝依
    辰持短刀1把，並以刀柄毆打黃秋華背部、手部及雙腳，黃
    秋華乃逃至客廳並抱住○○○表示不肯再至屋外，謝依辰、沈
    建宏又接續上開犯意，徒手強行將黃秋華、○○○拖至屋外，
    期間沈建宏另持球棒1支毆打黃秋華，謝依辰、沈建宏先將
    黃秋華、○○○拖至張育晨所駕駛之車牌號碼000-0000號自用
    小客車後座，惟因黃秋華拼命掙扎，謝依辰、沈建宏無法將
    黃秋華塞入後座，謝依辰、沈建宏遂再將黃秋華、○○○拖行
    至沈建宏所駕駛之車牌號碼0000-00號自用小客車後車廂，
    並將黃秋華塞入後車廂內，但又為黃秋華所掙脫，而以此方
    式妨礙黃秋華、○○○之行動自由，並致黃秋華受有左側前臂
    挫傷、下背部擦挫傷、皮下瘀傷、兩側膝部擦挫傷、皮下瘀
    傷、兩側下肢多處挫傷等傷害。嗣因警方據報到場，當場逮
    捕謝依辰、沈建宏，並扣得謝依辰使用之短刀1把及沈建宏
    所有之球棒1支，因而查悉上情。
二、案經黃秋華、○○○訴由南投縣政府警察局南投分局報告臺灣
    南投地方檢察署檢察官偵查起訴。
    理    由
一、證據能力之說明：
  ㈠被告以外之人於審判外之陳述，雖不符刑事訴訟法第159條之
    1至第159條之4之規定，而經當事人於審判程序同意作為證
    據，法院審酌該言詞陳述或書面陳述作成時之情況，認為適
    當者，亦得為證據；當事人、代理人或辯護人於法院調查證
    據時，知有第159條第1項不得為證據之情形，而未於言詞辯
    論終結前聲明異議者，視為有前項之同意，刑事訴訟法第15
    9條之5定有明文。檢察官及被告謝依辰、沈建宏對於下列本
    院採為認定犯罪事實依據之傳聞證據之證據能力，均表示同
    意作為證據（見本院卷第99至103頁），本院審酌該等證據
    之取得過程並無瑕疵，與本案待證事實間復具有相當之關聯
    性，上開證據復無顯不可信之情況，認為以之作為證據為適
    當，是均有證據能力。
  ㈡其餘本案認定犯罪事實之所有證據資料（含書證、物證等）
    ，均與本案事實具有關聯性，並無事證足認有違背法定程式
    或經偽造、變造等情事，且經原審、本院均依法踐行調查程
    序，檢察官及被告謝依辰、沈建宏對於證據能力均未爭執，
    故均有證據能力。
二、認定事實所憑之證據及理由：
  ㈠上開犯罪事實，業據被告謝依辰於警詢、偵查、原審準備程
    序、審理及本院準備程序（見警卷第26至29、31頁；偵字卷
    第32至34、43至45頁；原審卷第73、203、216至217頁；本
    院卷第99頁）、被告沈建宏於警詢、偵查、原審及本院準備
    程序、審理（見警卷第9至14頁；偵字卷第24至28頁；原審
    卷第73、203、216至217頁；本院卷第99、136頁）均坦承不
    諱，並經證人即告訴人黃秋華、○○○及證人楊智富、陳志祥
    於警詢、偵查證述明確（見警卷第33至54頁；偵卷第68至77
    頁），復有南投縣政府警察局南投分局搜索、扣押筆錄2份
    、扣案物品目錄表1份、查扣謝依辰持有咖啡包各包含袋重
    一覽表1份、扣押物品收據／無應扣押之物證明書2份、現場
    照片26張、衛生福利部南投醫院診斷證明書1份在卷可稽（
    見警卷第55至67、104至116、121頁）。綜上，被告謝依辰
    、沈建宏之自白均與事實相符而可採信，本案事證明確，被
    告謝依辰、沈建宏上開犯行應堪認定，俱應依法論罪科刑。
    　　
三、論罪之說明：
  ㈠妨害自由罪，並非以傷人為當然之手段，若行為人另具有傷
    害故意，且發生傷害結果，自應成立傷害罪名，如經合法告
    訴，即應負傷害罪責（最高法院94年度台上字第4781號判決
    意旨參照）。核被告謝依辰、沈建宏所為，均係犯刑法第27
    7條第1項之傷害罪（對告訴人黃秋華部分）、刑法第302條
    第1項之剝奪他人行動自由罪（對告訴人黃秋華、○○○部分）
    。
　㈡被告謝依辰、沈建宏與同案被告張育晨就前開犯行，有犯意
    聯絡及行為分擔，應依刑法第28條規定，論以共同正犯。
　㈢被告謝依辰以刀柄毆打告訴人黃秋華，被告謝依辰、沈建宏
    再強行將告訴人黃秋華、○○○拖至屋外，被告沈建宏另持球
    棒毆打告訴人黃秋華，被告2人再將告訴人黃秋華、○○○拖至
    同案被告張育晨所駕駛之自用小客車後座，嗣被告謝依辰、
    沈建宏再將告訴人黃秋華、○○○拖行至被告沈建宏所駕駛之
    自用小客車後車廂，並將告訴人黃秋華塞入後車廂內等情，
    被告2人所為各該行為之時間、地點密切接近，各行為之獨
    立性極為薄弱，依一般社會健全觀念，在時間差距上難以分
    開，應分別視為數個傷害、妨害自由舉動之接續施行，屬接
    續犯，僅論以一罪。　　
　㈣被告謝依辰、沈建宏以一行為同時剝奪告訴人黃秋華、○○○兩
    人之行動自由，觸犯二罪名，屬同種想像競合，應依刑法第
    55條規定，論以剝奪行動自由一罪；又被告2人前開剝奪行
    動自由罪與傷害罪，因時間重疊，無從切割，亦應係一行為
    同時觸犯二罪名，而為想像競合關係，應從一重之傷害罪處
    斷（按傷害罪與剝奪行動自由罪法定刑之最重主刑相同，罰
    金刑中傷害罪為50萬元，剝奪行動自由罪為9千元，應以傷
    害罪為重）。　　
四、駁回上訴之理由：
　㈠原審因認被告謝依辰、沈建宏所為犯行罪證明確，適用刑法
    第277條第1項、第302條第1項、第28條、第55條、第41條第
    1項前段、第38條第2項規定，並審酌被告謝依辰、沈建宏僅
    因債務糾紛，竟一同剝奪告訴人黃秋華、○○○之行動自由，
    另造成告訴人黃秋華之傷害，其等所為實屬不該，然被告等
    犯後尚能坦承犯行，態度尚可，復斟酌其等本案之犯罪動機
    、目的、手段，暨被告謝依辰已與告訴人黃秋華、○○○達成
    和解且履行完畢，於原審審理中自陳國中畢業之教育程度，
    目前從事電信工程工作，與母親同住，未婚，經濟狀況普通
    ；被告沈建宏與告訴人○○○達成和解，自陳高中肄業，目前
    在科技公司工作，經濟狀況不佳，已婚育有2子等一切情狀
    ，分別對被告謝依辰、沈建宏量處拘役30、50日，如易科罰
    金，均以新臺幣1千元折算1日，復說明諭知沒收及不予沒收
    之事由（詳如後述），核其認事用法均無違誤，且本院再審
    酌被告沈建宏於本院審理時到庭供陳其職業為白牌司機，學
    歷是高工，家裡有媽媽、弟弟、太太及2個小孩，經濟狀況
    不好等情（見本院卷第136頁），認原審之量刑亦屬妥適，
    應予維持。
　㈡檢察官提起上訴，主張被告謝依辰、沈建宏所侵害之法益， 是分別侵害告訴人黃秋華、○○○之身體、自由等法益，故被告謝依辰、沈建宏所犯，應為各2個傷害、剝奪他人行動自由等罪，既然原審判決將本案傷害、剝奪他人行動自由等罪依想像競合或其他競合法則論以傷害罪，被告謝依辰、沈建宏亦應各論以2個傷害罪再依數罪併罰之，而非如原判決僅各論以1個傷害罪等語（見本院卷第11至12、98、130頁）。惟一行為觸犯數罪名之想像競合犯，係指行為人以一個意思決定發為一個行為，而侵害數個相同或不同之法益，具備數個犯罪構成要件，成立數個罪名之謂，乃處斷上之一罪。本案被告謝依辰、沈建宏之上開犯行，因時間重疊，無從切割，係同時以一個意思決定發為一個傷害、剝奪他人行動自由之行為，而與想像競合犯之要件相符，有如前述。況起訴意旨亦認被告謝依辰、沈建宏「係以一行為同時觸犯前開妨害自由及傷害罪，且係以一行為，同時妨害告訴人黃秋華、○○○兩人之行動自由，為想像競合關係，請依刑法第55條規定，從一重處斷」（見原審卷第11頁），亦與原審之判決意旨相符。從而原判決依想像競合犯關係，論處被告謝依辰、沈建宏係犯傷害罪刑，並無適用法則不當之違誤。檢察官上訴意旨為無理由，應予駁回。　　
  ㈢沒收之說明：
　　扣案之球棒1支，為被告沈建宏所有，用以傷害告訴人黃秋
    華所用，業經被告沈建宏供述明確，應依刑法第38條第2項
    諭知沒收。另扣案之短刀1把，並非被告謝依辰所有，亦非
    違禁物，業經被告謝依辰供述在案，且卷內亦無證據證明係
    由第三人無正當理由提供，自無從予以沒收；而扣案之鐵棍
    1支，與本案無關，自無庸予以沒收，併此敘明。　
據上論斷，應依刑事訴訟法第368條，判決如主文。
本案經檢察官張姿倩提起公訴，檢察官張弘昌提起上訴，檢察官
林蓉蓉、謝岳錦到庭執行職務。
中　　華　　民　　國　　110 　年　　10　　月　　27　　日
           刑事第十一庭    審判長法　官   張  意  聰
                                 法　官   田  德  煙
                                 法　官   周  瑞  芬
以上正本證明與原本無異。
如不服本判決應於收受送達後20日內向本院提出上訴書狀，並應
敘述具體理由；其未敘述上訴之理由者，應於上訴期間屆滿後20
日內向本院補提理由書（均須按他造當事人之人數附繕本）「切
勿逕送上級法院」。因疫情而遲誤不變期間，得向法院聲請回復
原狀。
                                 書記官   涂  村  宇
　　　　　　　　　　　　　　　　 
中　　華　　民　　國　　110 　年　　10　　月　　27　　日

附錄本案論罪科刑法條
中華民國刑法第277條：
  傷害人之身體或健康者，處5年以下有期徒刑、拘役或50萬元 
   以下罰金。
  犯前項之罪，因而致人於死者，處無期徒刑或7年以上有期徒 
   刑；致重傷者，處3年以上10年以下有期徒刑。　
中華民國刑法第302條：
  私行拘禁或以其他非法方法，剝奪人之行動自由者，處5年以
  下有期徒刑、拘役或9千元以下罰金。
  因而致人於死者，處無期徒刑或7年以上有期徒刑；致重傷者
  ，處3年以上10年以下有期徒刑。
  第1項之未遂犯罰之。